臺灣高等法院刑事判決　　　　　　　　　　　　　九十一年度上易字第一四四九號
　　上　訴　人　臺灣新竹地方法院檢察署檢察官
　　被　　　告　甲○○
右列上訴人因被告贓物案件，不服臺灣新竹地方法院九十一年度易字第一七四號，中
華民國九十一年四月二十五日第一審判決（起訴案號：臺灣新竹地方法院檢察署九十
年度偵字第六二一五號）提起上訴，本院判決如左：
    主  文
上訴駁回。
    理  由
一、公訴意旨略以：甲○○明知邱明炎（由原審法院另案審結）所持有，原車牌號碼
    三Ｋ—八四八三號，改懸掛上變造之車牌號碼ＬＵ—三０二三號車牌之自用小客
    車，為來路不明之贓車（該車為乙○○於民國九十年八月十五日在臺中縣烏日鄉
    ○○路○段九如巷七十弄二號前所失竊），仍於九十年十月初某日，在不詳處所
    向邱明炎借車，而收受贓物，嗣於九十年十月十八日駕駛該車輛行駛於新竹市○
    ○路、民生路口時為警查獲，因認被告甲○○涉有刑法第三百四十九條第一項之
    收受贓物罪嫌。
二、公訴人認被告涉有刑法第三百四十九條第一項之收受贓物罪嫌，無非係以被害人
    乙○○之指述，贓證物品認領保管收據為據，並認被告向邱明炎借車，不主動詢
    問該車來源，亦未索取行車執照以供憑證，且均未定有返還時間，縱使邱明炎未
    主動告知，仍難認被告無合理之懷疑，其有不明確之故意應可認定等語資為佐證
    。
三、訊據被告固不否認有向邱明炎借用該車行駛，以及並未向之索取行車執照與約定
    還車時間之事實，惟堅決否認有何收受贓物之行為，辯稱：車是在十月初向邱明
    炎借的，離被查獲時不到二週，當時邱有交給伊原廠之汽車鑰匙，所以沒有懷疑
    那麼多，也沒問邱車子如何而來，他也沒說是偷來的，當初借車是要追女友之用
    ，只有說約會之後還車，但並不確定何時可以約到，所以沒有說還車之時間，不
    清楚車牌被改製，是在被查獲後警察把車牌拆下時才知等語。
四、按犯罪事實應依證據認定之，無證據不得推定其犯罪事實；又不能證明被告犯罪
    者，應諭知無罪之判決，刑事訴訟法第一百五十四條、第三百零一條第一項分別
    定有明文。而所謂認定犯罪事實之證據，係指足以認定被告確有犯罪行為之積極
    證據而言，該項證據自須適合於被告犯罪事實之認定，始得採為斷罪資料，又苟
    未能發現相當證據或證據不足以證明，自不能以推測或擬制之方法，以為裁判基
    礎，故被告否認犯罪事實所持之辯解，縱屬不能成立，仍非有積極之證據足以證
    明其犯罪行為，不能遽為有罪之認定，此觀諸最高法院二十九年上字第三一０五
    號、四十年臺上字第八六號及三十年上字第一八三一號判例自明。經查：
  (一)本件被告向邱明炎所借用之車牌號碼三Ｋ—八四八三號（查獲時懸掛變造之車牌
    號碼ＬＵ—三０二三號車牌）自用小客車係乙○○所有，而於九十年八月十五日
    ，在臺中縣烏日鄉○○路○段九如巷七十弄二號前所失竊等情，業據被害人乙○
    ○於警訊時指述明確，並有車籍作業系統查詢資料、贓證物品認領保管收據、車
    輛照片在卷可稽（見偵查卷第十六頁至第二十一頁），是該車確為被害人乙○○
    所失竊之物，應堪認定。
  (二)又被告向邱明炎借得該車之時，證人邱明炎並未告知被告該車之來源等情，業據
    證人邱明炎於偵查中證述明確（見偵查卷第四十五頁），雖證人邱明炎於原審調
    查時翻稱：「．．我交給被告是這把（鑰匙），我交給被告時被告有問車何來，
    我對他說車是偷來的，車也是在九十年交給被告的，日期我不記得了，日期應是
    九十年十月份那段時間」等語，已與其於偵查中所證不同，且經原審法官再質以
    何以九十年十一月八日偵訊時謂被告不知道？及可否確定有無告訴被告車的來源
    時，答稱：「這個筆錄我有印象，為何這樣說我不記得了，我腦部有開過刀，記
    性比較不好」、「我記不起來」等語（見原審卷第二十三頁、第二十四頁），則
    證人於原審調查時既已無法確定於借車之當時究竟有無告訴被告車輛之來源，依
    論理法則自仍應以證人距出借系爭車輛較近時間之偵查中（距證人出借系爭車輛
    之九十年十月初，約為一個月）所為之證述較為可採，從而被告所辯證人當時並
    未告知係贓車等語，應堪採信。
  (三)本件之車輛係豐田牌之小客車，而扣案鑰匙之握柄處亦有豐田標誌之圖樣，另經
    變造之車牌二面，從正面看外觀上與正常車牌並無不同等情，業經原審先後於調
    查及審理程序時勘驗無誤（見原審卷第二十五頁、第四十三頁），是從該車之外
    觀上以觀，與正常車輛並未有何異樣，況一般人於審視車輛時應僅會自外觀上加
    以觀察，並不會將車牌拆卸下來從後審視，則縱警方於查獲系爭車輛後將車牌拆
    卸並經原審勘驗發現自車牌背面略可看出加工之痕跡等情，亦無法執此遽認被告
    有收受贓物之不確定故意，又參諸證人邱明炎於原審調查時亦證述稱：被告不知
    車牌改造之情事（見原審卷第二十五頁），核與被告所稱不清楚車牌被改製，是
    在被查獲警察把車牌拆下時才知等語相符，則被告所辯取得車輛之時並未懷疑是
    贓車等語，尚與常情無違。從而，尚難僅憑被告並未取得行車執照及約定還車時
    間，即可認被告有收受贓物之故意。綜上所述，尚無證據足資認定被告於借車之
    時，即有贓物之認識以及收受贓物之故意，自難以該罪相繩。此外，本院復查無
    其他積極之證據足資證明被告甲○○確有公訴人所指之收受贓物犯行，揆諸前揭
    判例之意旨，不能證明被告犯罪，自應對被告無罪之諭知。
五、原審以不能證明被告犯罪，而為被告無罪之諭知，其認事用法核無違誤，檢察官
    提起上訴，略以：證人邱明炎之證述前後不一，應有待進一步調查，且一般人借
    車，理應向車主取得行車執照，而被告並未向邱明炎索取，亦未表明還車之時間
    ，更未詳問車主係何人，此與常情不符。再原審雖勘驗二面變造之車牌，認為自
    正面看外觀與正常車牌並無明顯不同，但從背面看略可看出加工之痕跡，是被告
    仍有可能察覺該車之異常，被告完全未詢問邱明炎來源，亦未加以審視車輛，故
    縱使其非明知，亦有相當程度可認為其主觀上有一定程度之不確定故意等語，指
    摘原判決不當，請求撤銷改判，即無理由，應駁回其上訴。
六、據上論斷，應依刑事訴訟法第三百六十八條判決如主文。
本案經檢察官沈世箴到庭執行職務。
中      華      民      國      九十一      年     八     月     六     日
                              臺灣高等法院刑事第二十一庭
                                  審判長法  官  葉  騰  瑞
                                        法  官  莊  明  彰
                                        法  官  黃  國  忠
右正本證明與原本無異。
不得上訴。
                                        書記官  劉  貞  達
中      華      民      國      九十一      年     八     月     六     日
